【裁判字號】    97,上訴,1236
【裁判日期】    970709
【裁判案由】    強盜等
【裁判全文】
臺灣高等法院臺中分院刑事判決        97年度上訴字第1236號
上  訴  人  臺灣彰化地方法院檢察署檢察官
被      告  己○○
指定辯護人  本院公設辯護人  丙○○
上列上訴人因被告強盜等案件，不服臺灣彰化地方法院96年度訴
字第2679號中華民國97年4月15日第一審判決（起訴案號：臺灣
彰化地方法院檢察署96年度偵字第10853號、第11153號、第1122
2號），提起上訴，本院判決如下：
    主  文
上訴駁回。
      犯罪事實
一、己○○曾因侵占案件，經臺灣臺中地方法院以93年度沙簡字
    第686號判決處罰金銀元3千元確定，於民國（下同）93年11
    月26日執行完畢，仍不知悔改（不構成累犯）。其因需錢購
    毒抵癮，竟意圖為自己不法之所有，實行下列強盜行為：
（一）於96年11月22日晚上7時30分許，戴口罩騎乘車牌號碼
      EYZ-168號機車，並以毛巾覆蓋車牌，攜帶其所有客觀上
      足供為兇器使用之水果刀1把（含刀鞘），當行經彰化縣
      永靖鄉○○路○段637號永靖中油加油站前，見加油站工讀
      生乙○○腰部繫有置放金錢之腰包1只〈內有現金新台幣
      （下同）4,800元〉，正在路旁等候垃圾車，竟一手持該
      未出鞘之水果刀抵住乙○○腰部，一手抓住其手臂，喝令
      乙○○交出腰包，乙○○至使不能抗拒，遂卸下腰包並放
      置於地面，己○○即以此強暴之方法，取走該腰包後，隨
      即逃逸，再將現金花用一空，腰包則棄置路旁。
（二）於96年11月25日晚上11時25分許，戴口罩騎乘上開以毛巾
      覆蓋號牌之機車，攜帶前揭水果刀，行經彰化縣溪湖鎮○○路○段465號幸運草檳榔攤前，見戊○○獨自看店，竟手
      持該水果刀（不含刀鞘）下車進入檳榔攤，戊○○見狀驚
      嚇後退，2人相距僅5、6步（約2公尺餘），然檳榔攤內空
      間狹小，又無處可逃，戊○○為年輕女子，面對身強力壯
      且攜帶水果刀之男子，當下夜深，孤立無援，內心感受強
      大壓制，已達喪失意思自由之不能抗拒程度，己○○乃以
      此脅迫之方法，出手強取櫃檯抽屜內現金8千餘元，得手
      後隨即逃逸，並將現金花用一空。
二、嗣於於96年11月27日上午10時50分許，為警在彰化縣溪州鄉
    ○○村○○○街查獲，並扣得己○○所有供上述犯罪所用之
    水果刀1把（含刀鞘），與安全帽1頂、口罩2副、毛巾1條。
    己○○於搶奪甲○○（此部分業據原審判處有期徒刑八月，
    被告於上訴後撤回上訴確定）被查獲後，於上開犯罪未被發
    覺前，主動於96年11月27日警詢中，向彰化縣警察局員林分
    局偵查隊偵查佐張朝陽供出上開犯罪事實（一），復向彰化
    縣警察局溪湖分局偵查隊偵查佐陳煌明供出上開犯罪事實（
    二），陳明係犯罪人，自首接受裁判。
三、案經乙○○訴由彰化縣警察局員林分局、戊○○訴由彰化縣
    警察局溪湖分局報告臺灣彰化地方法院檢察署檢察官偵查起
    訴。
    理  由
一、關於證據能力之判斷：
    按被告以外之人於審判外之陳述，雖不符刑事訴訟法第159
    條之1至第159條之4之規定，然經當事人於審判程序同意作
    為證據，法院審酌該言詞陳述作成時之情況，認為適當者，
    亦得為證據；當事人、代理人或辯護人於法院調查證據時，
    知有刑事訴訟法第159條第1項不得為證據之情形，而未於言
    詞辯論終結前聲明異議者，視為有前項之同意，刑事訴訟法
    第159條之5定有明文。查證人乙○○、戊○○於警詢所為之
    陳述，固為審判外之陳述而屬傳聞證據，惟被告及其辯護人
    、檢察官均就前開審判外之陳述，於本院審理中均不爭執其
    證據能力（雖被告於原審審理中爭執證人戊○○於警詢所為
    之陳述之證據能力，惟於本院審理中已不再爭執此部分之證
    據能力，應視為不爭執），復未曾於本院言詞辯論終結前聲
    明異議，而本院審酌上開陳述作成時之情況，並無違法取證
    之瑕疵，認以之作為證據為適當，揆諸上開規定，證人乙○○、戊○○於警詢所為之陳述，有證據能力。
二、認定犯罪事實所憑之證據及理由：
（一）上揭事實，業據被告己○○（下稱被告）於本院審理中坦
      白承認，核與證人即告訴人乙○○、戊○○分別於警詢、
      偵查及原審審理中證述之情形相符，且有水果刀1把（含
      刀鞘）、安全帽1頂、口罩1副、毛巾1條扣案及扣押筆錄
      、扣案物品照片、查獲現場照片、監視器翻拍照片、犯案
      現場照片、贓物認領保管單、車籍查詢資料、受理刑事案
      件報案三聯單在卷可稽。堪認被告之自白與事實相符，可
      以採信，本件事證已臻明確，被告之犯行堪以認定，應依
      法論科。
（二）按對於未發覺之罪自首而受裁判者，得減輕其刑，刑法第
      62條前段定有明文。自首以犯罪行為人於其犯罪未被發覺
      前，向有偵查犯罪職權之公務員告知其基本犯罪事實，並
      接受裁判為已足。被告於搶奪告訴人甲○○被查獲後，於
      上開犯罪未被發覺前，主動於96年11月27日向彰化縣警察
      局員林分局偵查隊偵查佐張朝陽供出加害告訴人乙○○，
      復向彰化縣警察局溪湖分局偵查隊偵查佐陳煌明供出加害
      告訴人戊○○，承認係犯罪人，自首接受裁判，此有被告
      之警詢筆錄可稽（第0000000000號警卷第2至4頁，第0000
      00-0000號警卷第1頁反面），應認被告所犯上開2罪，均
      符合自首要件。
三、論罪科刑之說明：
    被告意圖為自己不法之所有，攜帶水果刀即兇器，以強暴之
    方法，至使告訴人乙○○不能抗拒，又以脅迫之方法，至使
    告訴人戊○○不能抗拒，而取其等之財物得手，核其所為，
    均係犯刑法第330條第1項之攜帶兇器強盜罪。公訴意旨漏未
    斟酌被告乃以脅迫之方法，至使告訴人戊○○不能抗拒，而
    取其財物，認被告就此部分係犯攜帶兇器搶奪罪或恐嚇取財
    罪，尚有未洽，惟其基本事實同一，本院自應予以審理，並
    變更其起訴法條。被告所犯上開之罪，犯罪時間不同，犯意
    各別，應分論併罰。被告在加害告訴人乙○○、戊○○後，
    於犯罪未被發覺前，主動向警察承認該犯行，自首接受裁判
    ，爰依刑法第62條前段規定減輕其刑。
四、乃原審適用刑事訴訟法第299條第1項前段、第300條，刑法
    第330條第1項、第62條前段、第38條第1項第2款之規定，並
    審酌被告曾因侵占案件，經臺灣臺中地方法院以93年度沙簡
    字第686號判決處罰金銀元3千元確定，於93年11月26日執行
    完畢，此有臺灣高等法院被告前案紀錄表在卷可按，及被告
    素行欠佳，年輕力壯卻不事生產，為解毒癮四處搶劫，造成
    告訴人財物損失及身心恐懼，惡性不輕，且未賠償損害，惟
    所得財物價值非鉅，告訴人戊○○並表明原諒之意及其他一
    切情狀，分別量處被告有期徒刑各為5年2月、5年2月，並認
    定扣案之水果刀1把（含刀鞘）為被告所有，業據其供承在
    卷，且係供強盜告訴人乙○○、戊○○所用之物，依刑法第
    38條第1項第2款宣告沒收（被告強盜告訴人戊○○時，因未
    持用刀鞘，該部分從刑不含刀鞘）；暨說明扣案之安全帽1
    頂、口罩2副、毛巾1條，非直接供本案犯罪所用，不符法定
    沒收要件，而不予宣告沒收。其認事用法均無違誤，量刑亦
    稱妥適，原審判決即應予維持。
五、檢察官上訴意旨雖以：原審判決就被告所犯前開2次攜帶凶
    器強盜之犯行，其中一、（一）係在加油站路旁強盜被害人
    乙○○現金4800元，一、（二）部分則是進入檳榔攤強盜被
    害人戊○○現金8千餘元。就2次之犯行以觀，前者被告攜帶
    未出鞘之水果刀，所強盜之金額較少；後者被告則攜帶已出
    鞘之水果刀，所加害對象為手無寸鐵之弱女子，金額亦較前
    者為多，且被告進入檳榔攤為強盜行為，此舉之危險程度已
    等同侵入住宅強盜，對被害人造成之心理壓力更甚於前者，
    原審就2次犯行均量處有期徒刑5年2月，並未說明何以量刑
    相同之理由，似有判決不備理由之嫌；爰提起上訴，請將原
    判決撤銷，更為適當合法之判決云云。惟查，被告為犯罪事
    實一、（一）之犯行時，雖水果刀並未出鞘，然被告係以水
    果刀抵住被害人乙○○腰部，一手抓住其手臂，喝令乙○○
    交出腰包，其實際上已對被害人乙○○實施強暴之行為；而
    於為犯罪事實一、（二）之犯行時，雖是水果刀已出鞘，並
    進入檳榔攤內，惟被告僅以脅迫之手段，至被害人戊○○達
    於不能抗拒之程度，而強取財物，並未對被害人戊○○實施
    強暴之行為，二者間所採行之犯罪手法已有不同之處，且危
    害之程度亦有不同；又前開2次犯行被告所得財物雖有不同
    ，然差距並不大；另被害人戊○○於原審審理中已表示願意
    原諒被告等。本院審酌被告所為前開2件強盜犯行之經過，
    及犯罪之相關情形，認為原審於審酌前開事項（即量刑時審
    酌之事由）後，均量處被告有期徒刑各為5年2月，尚稱允當
    ，並無失之過輕、過重或失衡之情形。檢察官提起上訴，為
    無理由，應駁回其上訴。
本案經檢察官丁○○到庭執行職務。
中    華    民    國    97    年    7     月    9     日
            刑事第十一庭  審判長法  官  陳  朱  貴
                                法  官  胡  文  傑
                                法  官  何  志  通
上列正本證明與原本無異。
如不服本判決應於收受送達後十日內向本院提出上訴書狀，其未
敘述上訴之理由者並得於提起上訴後十日內向本院補提理由書（
均須按他造當事人之人數附繕本）。
                                書記官  高  麗  淇
中    華    民    國    97    年    7     月    9     日


司法院資訊處製作；財團法人民間司法改革基金會備份。
